臺灣臺北地方法院民事裁定
109年度訴字第3353號
聲  請  人
即  原  告  宋慧芝


上列聲請人與相對人派司音樂有限公司間請求撤銷股東會決議等
事件，聲請人對於本院民國110年10月7日109年度訴字第3353號
民事判決聲請補充判決，經臺灣高等法院以111年度抗字第152號
裁定廢棄發回，本院裁定如下：
    主  文
聲請駁回。
    理  由
一、按訴訟標的之一部或訴訟費用，裁判有脫漏者，法院應依聲
    請或依職權以判決補充之；駁回補充判決之聲請，以裁定為
    之，民事訴訟法第233條第1項、第5項分別定有明文。次按
    民事訴訟法第221條第2項規定：「法官非參與為判決基礎之
    辯論者，不得參與判決」，係指在判決以前參與言詞辯論之
    法官有變更者，應更新辯論程序（最高法院85年度臺上字第
     2460號判決意旨參照）。參與言詞辯論之法官有變更者，
    當事人應陳述以前辯論之要領。但審判長得令書記官朗讀以
    前筆錄代之，民事訴訟法第211條定有明文，審判長諭知本
    件更新審理係踐行該條所定更新辯論程序（最高法院111年
    度臺上字第1280號裁定意旨參照）。按判決，除別有規定外
    ，應本於當事人之言詞辯論為之，民事訴訟法第221條第1項
    定有明文，民事訴訟法第211條之立法理由即為判決之評決
    前，法官若有變動，即應使辯論更新，此採用言詞審理主義
    之結果。又按法院對於民事案件應以當事人聲明之事項為判
    決之範圍，而當事人之聲明事項，應以在第一審言詞辯論終
    結前所聲明者為準（最高法院19年上字第1699號判例意旨參
    照）。另按關於言詞辯論所定程式之遵守，專以筆錄證之，
    民事訴訟法第219條定有明文。
二、聲請意旨略以：聲請人於民國109年7月20日所提民事準備㈠
    狀、110年4月29日所提民事綜合辯論意旨狀，均有在訴之聲
    明第三項將「被告（即相對人）派司音樂有限公司關於109
    年5月7日股東會議所為決議均應予撤銷」（下稱系爭聲明）
    列為應受判決事項，而本院未就上開訴訟標的予以判決，爰
    依民事訴訟法第233條聲請補充判決等語。 
三、經查：
　㈠聲請人所提109年7月20日民事準備㈠狀、110年4月29日民事綜
    合辯論意旨狀有在訴之聲明欄位第三項列入系爭聲明，固有
    上開書狀（本院卷一第178頁、卷二第4頁）可參。惟本件聲
    請人於109年5月26日起訴後，原參與言詞辯論之承審法官已
    變動，嗣經本院於110年8月9日言詞辯論期日諭知本件更新
    審理程序，並當庭確認聲請人訴之聲明，經其到庭敘明：聲
    明如民事起訴狀所載等情，有本院110年8月9日言詞辯論筆
    錄（本院卷二第85頁）為憑，揆諸前揭說明，本院自應依更
    新辯論程序後聲請人言詞辯論終結前所為聲明（即民事起訴
    狀所載訴之聲明）為言詞審理之範圍。復參以聲請人所提民
    事起訴狀其中訴之聲明欄位並無列入系爭聲明，有民事起訴
    狀（本院卷一第7-8頁）為憑，足見聲請人本件應受判決事
    項之聲明顯不包含系爭聲明，揆諸前揭說明，其聲請補充判
    決，核屬無據，應予駁回。
　㈡至聲請人雖於110年8月9日本院言詞辯論期日另陳稱：事實理
    由如110年7月23日民事準備㈣狀所載；109年5月7日沒有寄開
    會通知給伊，只有收到決議，主張有瑕疵等語（本院卷二第
    85、87頁）。惟按起訴，應以訴狀表明應受判決事項之聲明
    ，民事訴訟法第244條第1項第3款定有明文。該款所稱之「
    應受判決事項之聲明」乃請求判決之結論，亦係請求法院應
    為如何判決之聲明，如當事人獲勝訴之判決，該聲明即成為
    判決之主文，並為將來據以強制執行之依據及範圍。是原告
    所表明訴之聲明與法院所為之判決主文，均必須明確一定、
    具體合法、適於強制執行。如其聲明有不明瞭或不完足者，
    審判長應行使闡明權，令其補充之，此為審判長因定訴訟關
    係之闡明權，同時為其義務（最高法院98年度臺上字第 599
    號判決意旨參照）。足見當事人所表明「應受判決事項之聲
    明」即為法院審理及行使闡明權之範圍，縱聲請人於其事實
    理由有與「應受判決事項之聲明」無涉之其他陳述，該陳述
    仍非屬「應受判決事項之聲明」，自非審理及行使闡明權之
    範圍。系爭聲明既非本件「應受判決事項之聲明」，自難認
    本件判決有脫漏，聲請意旨難認有據。
四、依民事訴訟法第232條第1項、第233條第5項規定，裁定如主
    文。　　
中　　華　　民　　國　　111 　年　　6 　　月　　29　　日
                    民事第四庭  法  官  姚水文
以上正本係照原本作成。
如不服本裁定應於送達後10日內向本院提出抗告狀，並繳納抗告
費新臺幣1,000元。　　　　　　　　　　
中　　華　　民　　國　　111 　年　　6 　　月　　29　　日
                                書記官  吳華瑋